臺灣板橋地方法院刑事判決　　　　　　　　　　　　九十二年度訴字第二六五二號
　　公　訴　人　臺灣板橋地方法院檢察署檢察官
　　被　　　告　丙○○
右列被告因偽造文書案件，經檢察官提起公訴（九十二年度偵緝字第四五八號），本
院判決如左：
    主  文
丙○○行使偽造私文書，足以生損害於他人，處有期徒刑參月，如易科罰金，以參佰
元折算壹日。緩刑貳年。
丙○○持有之偽造「常虹有限公司」名義之合約書壹紙（含其上偽造之「常虹有限公
司」及「甲○○」印文各壹枚，共計貳枚）；偽刻之「常虹有限公司」及「甲○○」
之印章各壹枚、順天理護國宮持有之偽造「常虹有限公司」名義之合約書上偽造之「
常虹有限公司」及「甲○○」印文各壹枚，均沒收。
    事  實
一、丙○○原與「常虹有限公司」及「甲○○」合作拍片，擔任甲○○導演之連續劇
    之執行製作工作，因欲與順天理護國宮共同出資拍攝「行善濟世法主公」（嗣改
    名法主公傳之一神通三峽）電視連續劇，需以公司名義與順天理護國宮簽約，惟
    其本身並未開設公司，明知未經「常虹有限公司」及負責人「甲○○」之同意或
    授權，竟基於行使偽造私文書之犯意，於民國八十七年間某日，在臺灣地區之某
    印章店內，委由不知情之店員偽刻「常虹有限公司」及「甲○○」之印章各一枚
    ，並於八十七年九月三十日，在台北縣新莊市○○路○段三十六號，冒用「常虹
    有限公司」及負責人「甲○○」之名義，與順天理護國宮之代表袁金水簽訂合約
    書，接續在一式二份之合約書上偽造「常虹有限公司」及「甲○○」之印文各二
    枚，偽造完成「常虹有限公司」及負責人「甲○○」名義之合約書私文書，並持
    向袁金水行使之，足生損害於「常虹有限公司」及「甲○○」本人。嗣因丙○○
    委託乙○○編寫上開連續劇之企畫案及劇本發生債務糾紛，經乙○○告發，始知
    上情。
二、案經臺灣板橋地方法院檢察署檢察官偵查起訴。
    理  由
一、訊據被告丙○○固坦承於上開時、地以「常虹有限公司」及負責人「甲○○」之
    名義，與順天理護國宮之代表袁金水簽訂合約書之事實不諱，惟矢口否認有何偽
    造私文書之犯行，辯稱：伊有委託甲○○之助理吳盛義告訴甲○○，「常虹有限
    公司」及「甲○○」之印章也是吳盛義交給伊，但吳盛義已去世，伊並未偽造私
    文書云云。經查，右揭犯罪事實，業據證人甲○○於偵查及本院審理中均證稱：
    常虹公司並未授權被告以常虹公司之名義與人簽約拍戲，吳盛義是伊拍戲之道具
    助理，伊並未將常虹有限公司及負責人之印章交給他保管等語（見九十二年度偵
    緝字第四五八號偵查卷第五六頁、本院九十三年四月十三日審判筆錄）。被告於
    本院審理中亦供承：「．．．簽約的事沒有當面跟他（甲○○）講．．．」、「
    ．．．後來遇到甲○○，因為戲還沒有拍，所以沒有跟他提合約的事．．．」等
    語（見本院九十三年四月十三日審判筆錄）。被告係證人甲○○導演拍片之執行
    製作，關係遠較道具助理吳盛義親密，以他人名義簽約，事關他人權益，事前並
    未當面徵求本人同意，卻透過關係較疏遠之道具助理吳盛義轉告證人甲○○，事
    後遇見證人甲○○亦未主動告知簽約之事，此有違常情，若謂係經證人甲○○同
    意，誰能相信？況被告供稱吳盛義已死亡，無法傳喚到場，則其上開辯解是否屬
    實既存疑。又被告既供稱並未給予吳盛義任何好處，則吳盛義係不相干之第三人
    ，何必淌此渾水？況被告於偵查中供承「常虹有限公司」及「甲○○」之印章並
    不是公司的章等語（見偵查卷第五六頁）。顯見是被告自行盜刻。此外，並有偽
    造之合約書影本一紙附卷可稽，故被告上開所辯顯係事後卸責之詞，不足採信。
    本件事證明確，被告犯行洵堪認定。
二、核被告丙○○所為，係犯刑法第二百十條、第二百十六條之行使偽造私文書罪。
    公訴人認被告係盜用「常虹有限公司」及「甲○○」之印章，並非盜刻，應論刑
    法第二百十九條第二項之盜用印章罪，容有誤會，附此敘明。被告利用不知情之
    刻印店店員偽刻「常虹有限公司」及「甲○○」之印章各一枚，為間接正犯。被
    告偽造印章、印文為偽造私文書之階段行為或部分行為；偽造私文書之低度行為
    ，應為行使偽造私文書之高度行為所吸收，均不另論罪。又其冒用「常虹有限公
    司」之名義簽約，而於一式二份合約書，接續偽造「常虹有限公司」及「甲○○
    」之印文各二枚，係同一行使偽造私文書之行為，而基於接續犯意為之，為接續
    犯。爰審酌被告素行良好，其犯罪之動機、目的、手段、及行使偽造私文書之次
    數、所生危害輕微及犯後態度等一切情狀，量處如主文所示之刑。又被告行為後
    ，刑法第四十一條已於九十年一月十日修正公布施行，並於同年月十二日生效，
    其得易科罰金之罪已變更放寬為犯最重本刑為五年以下有期徒刑以下之刑之罪，
    比較新舊法結果，以新法對被告較有利，依刑法第二條第一項前段之規定，應適
    用裁判時之法律，爰依裁判時之修正後刑法第四十一條第一項前段規定諭知其易
    科罰金之折算標準，以資懲儆。末查，被告丙○○前未曾受有期徒刑以上刑之宣
    告，有台灣高等法院檢察署刑案紀錄簡覆表在卷可按，其因一時貪念失慮，致罹
    刑章，經此起訴科刑教訓，應知警惕，信無再犯之虞，且被害人甲○○亦當庭表
    示不願告訴，請求給予被告緩刑，本院認對其所宣告之刑，以暫不執行為適當，
    併予宣告緩刑二年，以勵自新。
三、被告收執之偽造「常虹有限公司」名義之合約書一紙（含其上偽造之「常虹有限
    公司」及負責人「甲○○」印文各一枚，共計二枚），如前所述，係被告所有，
    且係供被告行使偽造私文書所用之物，應依刑法第三十八條第一項第二款之規定
    宣告沒收。偽刻之「常虹有限公司」及「甲○○」之印章各一枚，及順天理護國
    宮收執之偽造「常虹有限公司」名義之合約書上偽造之「常虹有限公司」及「甲
    ○○」印文各一枚，共計二枚，則應依刑法第二百十九條之規定宣告沒收。
據上論斷，應依刑事訴訟法第二百九十九條第一項前段，刑法第二條第一項前段、第
二百十六條、第二百十條、第三十八條第一項第二款、第二百十九條，修正後之刑法
第四十一條第一項前段、第七十四條第一款，罰金罰鍰提高標準條例第一條前段、第
二條，判決如主文。
本案經檢察官陳銘祥到庭執行職務。
中      華      民      國    九十三    年      四      月    二十七    日
                                  臺灣板橋地方法院刑事第二庭
                                      審判長法  官  高  奕  驤
                                            法  官  潘  翠  雪
                                            法  官  曾  正  耀
右正本證明與原本無異。
如不服本判決，應於判決送達後十日內，向本院提出上訴狀。
                                            書記官  黃  靖  媛
中      華      民      國    九十三    年      四      月    二十七    日
附錄本案所犯法條全文
刑法第二百一十條
偽造、變造私文書，足以生損害於公眾或他人者，處五年以下有期徒刑。
刑法第二百一十六條
行使第二百十條至第二百十五條之文書者，依偽造、變造文書或登載不實
事項或使登載不實事項之規定處斷。
